---
title: "Projet_Datamining_1"
author: "Antoine GNIMASSOUN, Nicolas ROBIN"
date: "19/11/2018"
output: html_document
---

```{r global_options, include=FALSE}
knitr::opts_chunk$set(fig.width=12, fig.height=8, fig.path='Figs/',
                      echo=TRUE, warning=FALSE, message=FALSE)
```

Ce script R reproduit les étapes vues avec le logiciel SPAD de Coheris Analytics
destiné au Data Mining et à l’analyse prédictive.

Sont reproduites 3 étapes principales :

* Etape 1 : le calcul des statistiques descriptives.

* Etape 2 : le groupement des modalités intéressantes.

* Etape 3 : la régression logistique.

---

Avant de procéder à l'éxécution des 3 étapes, il est nécessaire de charger :

* les bibliothèques R nécessaires au projet

* les données globales

* la table **base_credit** sur laquelle sont s'appuyer les 3 étapes.

```{r Chargement_des_données}
# Chargement des bibliothèques R nécessaires au projet.
# Assurez vous que les bibliothèques suivantes ont bien été installées dans RStudio.
library(xlsx)
library(dplyr)
library(tidyr)
library(DT)
library(glm2)

# Définition de l'espace de travail.
Espace_De_Travail_Antoine <- 'C:/Users/antoi/Desktop/MBA/Mes cours/Data Mining'
Espace_De_Travail_Nicolas <- '/Users/nrobin/Documents/GitHub/projet_datamining_1'
Espace_De_Travail_Antoine_Eric <- 'C:/Users/TBD...'   # <<<--- CHOISIR VOTRE ESPACE DE TRAVAIL ICI.

Espace_De_Travail_Choisi <- Espace_De_Travail_Nicolas # <<<--- CHOISIR VOTRE ESPACE DE TRAVAIL ICI.
Fichier_de_donnees <- "base_credit.xls"

# Mise en place de l'espace de travail de l'environnement pour l'exécution des scripts R.
setwd(Espace_De_Travail_Choisi)

# Chargement du fichier de données dans une table nommée base_credit.
base_credit <- read.xlsx(Fichier_de_donnees,sheetIndex = 1,header = TRUE,stringsAsFactors=TRUE,encoding = "UTF-8")

```

---

# ETAPE 1 - STATISTIQUES DESCRIPTIVES


**Fonction**: descriptives_stats_dataframe (colonne)

**Description** : Cette fonction retourne the statistiques descriptives (en tant que dataframe)

**Paramètre en entrée** : colonne, une colonne renfermant un ensemble de variables continues.

**Valeur retournée** : un dataframe renfermant les statistiques de base équivalentes à celles rendues dans SPAD :

* Moyenne, Ecart type, Minimum, Maximum, Min2, Max2, Variance et CV.

* avec en plus la médiane, les valeurs manquantes, ainsi que le taux de valeurs manquantes.

```{r - Statistiques_descriptives}
stats_descri_personnalise <- function(varname, x) {
  
  # Define the decimal precision
  precision = 3
  
  created_data_frame <- data.frame ( 
    Variable=varname,
    # Calcul du nombre de lignes, sans données manquantes
    Effectif=length(x[!is.na(x)]),
    # Calcul de la moyenne
    Moyenne=round(mean(x, na.rm=TRUE),precision),
    # Calcul de l'ecart-type
    'Ecart Type'=round(sd(x, na.rm=TRUE),precision),
    # Minimum
    Minimum=min(x,na.rm = TRUE),
    # Maximum
    Maximum=max(x,na.rm = TRUE),
    # Min2
    'Min 2'=sort(unique(x,na.rm = TRUE))[2],
    # Max2
    'Max 2'=sort(unique(x,na.rm = TRUE),decreasing = TRUE)[2],
    # Calcul du Coefficiant de Variation
    'Coefficient de Variation'=round(sd(x, na.rm=TRUE) / mean(x, na.rm=TRUE), precision),
    # Calcul de la médiane
    Mediane=median(x, na.rm=TRUE),
    # Calcul de la variance
    Variance=round(var(x, na.rm=TRUE), precision),
    # Nombre de données manquantes
    'Valeurs manquantes'=length(x[is.na(x)]),
    # Pourcentage de valeurs manquantes
    'Taux de valeurs manquantes'=length(x[is.na(x)])
    # Calcul des quantiles
    # Quantile=quantile(x, na.rm=TRUE)
  )
  
  return(created_data_frame)
}

# --------------------------------------------------------------------------------------------------
# Pour obtenir les statistiques descriptives des variables continues, appeler la fonction 
# stats_descri_personnalise() et lui preciser la colonne des variables continues dont on veut les statistiques.
table_column_names <- colnames(base_credit)
score1_column_index = 14
score2_column_index = 15

stat_score1 <- stats_descri_personnalise(table_column_names[score1_column_index], base_credit$Score.1) 
stat_score2 <- stats_descri_personnalise(table_column_names[score2_column_index], base_credit$Score.2)
stat_score <- rbind.data.frame(stat_score1, stat_score2)

# Affichage des statistiques dans un widget HTML
datatable(stat_score,
          rownames = TRUE, # Do not treat table row names as separate column
          width = '100%', # Ensure table remains within the dimensions of the container
          height = '100%') # Ensure table remains within the dimensions of the container

```

---

# ETAPE 2 - REGROUPEMENT DES MODALITES

Dans cette étape, on commence par décrire les variables qualitatives.

```{r Description_Variables_Qualitatives}
# 1 - Situation familiale
# 1a - Calcul des effectifs 
effectifs1=table(base_credit$Situation.familiale,useNA = "always")
# 1b - Calcul des fréquences
frequences1=round(prop.table(effectifs1),3)
# 1c - Creation d'une table avec effectifs et calculs
affectifs_et_frequences_situation_familliale <- cbind(effectifs1, frequences1)

# 2 - Domiciliation de l'épargne
# 2a - Calcul des effectifs 
effectifs2=table(base_credit$Domiciliation.de.l.épargne,useNA = "always")
# 2b - Calcul des fréquences
frequences2=round(prop.table(effectifs2),3)
# 2c - Creation d'une table avec effectifs et calculs
affectifs_et_frequences_domiciliation_epargne <- cbind(effectifs2, frequences2)

# Affichage du calcul des effectifs et des fréquences de la situation familiale.
affectifs_et_frequences_des_variables_quali <- rbind(affectifs_et_frequences_situation_familliale, affectifs_et_frequences_domiciliation_epargne)
# Affichage dans un widget HTML
datatable(affectifs_et_frequences_des_variables_quali)
```

Puis on procède au regroupement des modalités --> la table "base_credit" est modifiée.

```{r Regroupement_des_Modalités}
# Regroupement de modalités "divorcé" et "veuf" sur la variable situation_familiale
base_credit$Situation.familiale<-recode(base_credit$Situation.familiale, 
                                        "célibataire" = "célibataire",
                                        "divorcé" = "divorcé/veuf",
                                        "marié" = "marié",
                                        "veuf" = "divorcé/veuf") 

# Regroupement de modalités "de 10 à 100K épargne" et "plus de 100K épargne" sur
# la variable domiciliation_de_lepargne
base_credit$Domiciliation.de.l.épargne<-recode(base_credit$Domiciliation.de.l.épargne,
                                                "moins de 10K épargne"="moins de 10K épargne", 
                                                "pas d'épargne"="pas d'épargne",
                                                "de 10 à 100K épargne"="plus de 10K épargne", 
                                                "plus de 100K épargne"="plus de 10K épargne")

# DESCRIPTION DES VARIABLES QUALITATIVES REGROUPEES
# 1 - Situation familiale
# 1a - Calcul des effectifs 
effectifs_modifiees1=table(base_credit$Situation.familiale,useNA = "always")
# 1b - Calcul des fréquences
frequences_modifiees1=round(prop.table(effectifs_modifiees1),3)
# 1c - Creation d'une table avec effectifs et calculs
affectifs_et_frequences_situation_familliale_modifiee <- cbind(effectifs_modifiees1, frequences_modifiees1)

# 2 - Domiciliation de l'épargne
# 2a - Calcul des effectifs 
effectifs_modifiee2=table(base_credit$Domiciliation.de.l.épargne,useNA = "always")
# 2b - Calcul des fréquences
frequences_modifiees2=round(prop.table(effectifs_modifiee2),3)
# 2c - Creation d'une table avec effectifs et calculs
affectifs_et_frequences_domiciliation_epargne_modifiee <- cbind(effectifs_modifiee2, frequences_modifiees2)

# Affichage du calcul des effectifs et des fréquences de la situation familiale.
affectifs_et_frequences_des_variables_quali_modifiees <- rbind(affectifs_et_frequences_situation_familliale_modifiee, affectifs_et_frequences_domiciliation_epargne_modifiee)
# Affichage dans un widget HTML
datatable(affectifs_et_frequences_des_variables_quali_modifiees)
```

---

# ETAPE 3 - REGRESSION LOGISTIQUE

```{r Régression_Logistique}
# Discrétisation de la variable à expliquer
base_credit$Type.de.client<- recode(base_credit$Type.de.client,
                                    "Bon client"= 1,
                                    "Mauvais client"= 0)

# On crée nos echantillons de test et d'apprentissage
ind <- sample(2, nrow(base_credit), replace=T, prob=c(0.75,0.25))

# Training sur 75% de la population
tdata<- base_credit[ind==1,]

# Validation sur 25% de la population
vdata<- base_credit[ind==2,]

# Choix des modalités de référence
base_credit$Age.du.client <- relevel(base_credit$Age.du.client, ref = "moins de 23 ans")
base_credit$Situation.familiale <- relevel(base_credit$Situation.familiale, ref = "divorcé/veuf")
#base_credit$Ancienneté <- relevel(base_credit$Ancienneté, ref = "anc. 1 an ou moins")  <--- NE FONCTIONNE PAS !
base_credit$Domiciliation.du.salaire <- relevel(base_credit$Domiciliation.du.salaire, ref = "Non domicilié")
base_credit$Domiciliation.de.l.épargne <- relevel(base_credit$Domiciliation.de.l.épargne, ref = "pas d'épargne")
base_credit$Profession <- relevel(base_credit$Profession, ref = "cadre")
base_credit$Moyenne.encours <- relevel(base_credit$Moyenne.encours, ref = "plus de 5 K encours")
base_credit$Moyenne.des.mouvements <- relevel(base_credit$Moyenne.des.mouvements, ref = "de 10 à 30K mouvt")
#base_credit$Cumul.des.débits <- relevel(base_credit$Cumul.des.débits, ref = "plus de 100 débits")  <--- NE FONCTIONNE PAS !
#base_credit$Autorisation.de.découvert <- relevel(base_credit$Autorisation.de.découvert, ref = "découvert autorisé") <--- NE FONCTIONNE PAS !
#base_credit$Interdiction.de.chéquier <- relevel(base_credit$Interdiction.de.chéquier, ref = "chéquier interdit") <--- NE FONCTIONNE PAS !

# Estimation du modèle avec les données d'entrainement
fit.glm = glm(tdata[,2]~.,data=tdata[,3:15],family=binomial)
summary(fit.glm)

# Prédiction avec les données de test
score.glm = predict(fit.glm, vdata[,3:15],type="response")
sum(as.numeric(predict.glm(fit.glm,vdata[,3:15],type="response")>=0.5))
class.glm=as.numeric(predict.glm(fit.glm,vdata[,3:15],type="response")>=0.5)
table(class.glm,vdata[,2])

# Proportion de bien classés (bon clients)
sum( score.glm >= 0.5 & vdata[,2]==1)/sum(vdata[,2]==1)

# Proportion de bien classés (mauvais clients)
sum( score.glm < 0.5 & vdata[,2]==0)/sum(vdata[,2]==0)

# Proportion de bien classés (bon clients)
#sum( score.glm2 >= 0.5 & tdata[,2]==1)/sum(tdata[,2]==1) <-- QUE FAIRE DE CETTE LIGNE ?

# Proportion de bien classés (mauvais clients)
#sum( score.glm2 < 0.5 & tdata[,2]==0)/sum(tdata[,2]==0) <-- QUE FAIRE DE CETTE LIGNE ?

# KESAKO 1 ???? <--- A COMMENTER
s=quantile(score.glm,probs=seq(0,1,0.01)) 
# KESAKO 2 ???? <--- A COMMENTER
PVP = rep(0,length(s))
# KESAKO 3 ???? <--- A COMMENTER
PFP = rep(0,length(s))

# KESAKO 4 ???? <--- A COMMENTER
for (i in 1:length(s)){
  PVP[i]=sum(score.glm>=s[i]& vdata[,2]==1)/sum(vdata[,2]==1)
  PFP[i]=sum( score.glm >=s[i] & vdata[,2]==0)/sum(vdata[,2]==0) }

# Affichage des bons clients versus les mauvais clients ???? <--- A COMMENTER
plot(PFP,PVP,type="l",col="red")

```

